最　高　行　政　法　院　判　決　　　　　　　　　九十一年度判字第一六一六號
　　上　訴　人　甲○○
　　訴訟代理人　乙○○
　　被 上 訴人　財政部臺北市國稅局
　　代　表　人　丙○○
右當事人間因營利事業所得稅事件，上訴人對於中華民國八十九年十二月十四日臺北
高等行政法院八十九年度訴字第四一號判決，提起上訴，本院判決如左：
　　主  文
上訴駁回。
上訴審訴訟費用由上訴人負擔。
　　理  由
一、上訴人於民國八十年八月六日與訴外人高仁義、高翔鈞共同出資購買臺北市○○
    區○○段一小段一○五三地號面積一○八平方公尺土地，每人應有部分三分之一
    ，嗣於八十一年三月間與鄰地同小段一○五五、一○五七地號地主訴外人洪千松
    、洪善良及柯政宏，就上述三筆土地共同申請興建大樓，取得臺北市政府工務局
    於八十一年三月核發之八十一建字第一○七號建造執照。其後再於八十一年十月
    二十五日與另一鄰地同小段一○五九地號地主福圓建設股份有限公司（下稱福圓
    建設公司），簽訂「共同開發興建合約書」，約定在該四筆土地上興建地上十層
    、地下三層之商業大樓，各地主依土地應有部分比例出資，並於八十二年五月變
    更建造執照，由負責規劃、監工及發包之福圓建設公司報經臺北市稅捐稽徵處於
    八十二年四月二十一日函覆准予核備。該大樓於八十四年二月興建完成，取得臺
    北市政府工務局核發之八十四使字第○八九號使用執照，上訴人取得該地上建物
    其中坐落臺北市○○路○段五十六號九樓、九樓之一、九樓之二及九樓之三計四
    戶房屋之所有權。嗣上訴人於八十四年十二月十五日以其獨資「甲○○之屋」為
    營利事業名稱、其本人為該營業之負責人，向臺北市政府．．．申請為營利事業
    設立登記，並於八十五年一月起向臺北市稅捐稽徵處申領統一發票為營業使用，
    且就其於八十五年一月及五月間，將前述合建取得之臺北市○○路○段五十六號
    九樓之一及九樓之二房屋（含基地），分別出售給訴外人曾輝英及妃琳有限公司
    之價金共新臺幣（下同）二二、二四五、七七二元（房屋價款六、八八四、五七
    二元，土地價款一五、三六一、二○○元），自行依規定開立統一發票，如期向
    臺北市稅捐稽徵處申報銷售額，自動報繳銷售稅額（營業稅），惟「甲○○之屋
    」並未如期於八十六年三月底前，依所得稅法第七十一條第一項之規定，向被上
    訴人辦理營利事業所得稅結算申報，經為滯報通知後，仍未於十五日內補報，被
    上訴人乃依所得稅法第七十九條第一項規定，按「不動產買賣業」純益率百分之
    十七，核定全年所得額為三、七八一、七八一元，應納營利事業所得稅額為九三
    七、一一二元，並依同法第一百零八條第二項規定，加徵百分之二十怠報金計一
    八七、四二二元。上訴人不服，申經復查結果，以依所得稅法第四條第十六款規
    定，個人及營利事業出售土地之所得既屬免稅，原核定按房地總售價，依同業利
    潤標準核計課稅所得，應准將土地售價減除，遂變更核定課稅所得額為一、一七
    ○、三七七元，亦即准予核減課稅所得額二、六一一、四○四元，至怠報金亦經
    被上訴人依職權更正為五六、八五二元。上訴人仍不服，就復查結果向財政部提
    起訴願，經遭駁回，再就本稅及怠報金部分，向行政院提起再訴願，亦經行政院
    駁回其再訴願。上訴人不服，遂提起本件行政訴訟。
二、本件上訴人於原審起訴主張：（一）上訴人雖於房屋建成後之八十四年六月間依
    臺北市稅捐處承辦員之指示申請設立「甲○○之屋」，但臺北市政府10.15.建一
    信義統字第五二三○二二八○號函明示：「貴行號未獲准設立登記，所請登記無
    法受理。」依行政信賴原則及民法社團等規定，「甲○○之屋」自始既未設立，
    自非為「營利事業」亦非「納稅義務人」。（二）被上訴人認係構成「甲○○之
    屋」營業收入的房屋及土地，係上訴人個人出價取得，依法登記取得所有權之個
    人財產，且係由上訴人個人售與訴外人妃琳有限公司及曾輝英，非由「甲○○之
    屋」所售。又依所得稅法第九條：「本法稱財產交易所得及財產交易損失，係指
    納稅義務人並非經常性之買進賣出之營利活動而持有之各種財產，因買賣或交易
    而發生之增益或損失。」之規定，上訴人前後歷時近五年僅處分前開兩戶房屋，
    可知其屬財產交易，非屬營利活動。（三）財政部1.台財稅字第八一一六五
    七九五六號函：「建屋出售核屬營業稅法規定應課徵營業稅之範圍，自本函發布
    日起，經建築主管機關核發建造執照者，除土地所有權人以持有一年以上之自用
    住宅用地，拆除改建房屋出售者外，均應依法辦理營業登記，課徵營業稅及營利
    事業所得稅。」以自用住宅作為營利與否之認定條件，有違反下列法律之虞：(1)
    違反所得稅法第九條：上訴人八十年買入土地，至八十五年才賣出小量土地及兩
    戶房屋，幾近十年僅此一買賣，核屬「非為經常買進、賣出之營利活動」的財產
    交易行為，非為營利行為。豈可僅因建造執照在八十一年一月三十一日之後取得
    ，而所有之土地非為自用住宅用地，即無視於非營利之本質，而否准本條「財產
    交易所得」之適用。(2)違反所得稅法第七條：上訴人自然人處分財產，自應以上
    訴人為納稅義務人。被上訴人虛擬非「應申報或繳納所得稅之人（法人及自然人
    ）」「甲○○之屋」為納稅義務人，即與本條定義之納稅義務人不合。(3)違反所
    得稅法第四條第一項第十六款：上訴人個人出售名下土地，免納所得稅，法有明
    訂。被上訴人將上訴人出售名下土地乙事，認列為「甲○○之屋」之營業所得，
    並歸課為上訴人之營利所得，課徵綜所稅，顯有不法。(4)違背稅捐稽徵法第一條
    之一解釋函令擇有利於納稅義務人適用之原則：原告個人出售土地及房屋，依法
    應納何稅，財政廳1.11.財稅一字第○四七九九號令、財政部9.6.財稅三六○
    三二號函、財政部5.台財稅五三八七五號函亦有明釋。依法應則有利於納稅
    人之上開諸函適用之，不可依不利納稅人之台財稅000000000號辦理。
    (5)違反所得稅法第十四條第一項第一類規定：若謂上訴人個人五年來僅有二戶小
    坪數房屋之處分，非屬同條第七類之財產交易所得，亦應屬一時貿易之盈餘，應
    無課徵營利事業所得稅，再重複課徵二次綜合所得稅之餘地。（四）財政部1.
    台財稅字第台財稅字第000000000號函主旨為：「個人建屋出售．．
    ．應依法辦理營業登記，課徵營業稅及營利事業所得稅。」揆其意旨，上訴人出
    售名下房屋及土地本屬財產處分，非屬營利行為，縱有台財稅00000000
    0號之適用，亦不及於土地，也不能重複濫課。（五）行政院再訴願決定，以上
    訴人未踐行怠報金之復查程序，而決定駁回，誠然有誤。蓋查：(1)上訴人復查申
    請書，復查事實明示：「不服將本人之財產處分視為『甲○○之屋』的營利行為
    ，核課營所稅九三七、一一三元滯報金一八七、四二三元，合計一、一二四、五
    三四元。」其間雖滯怠有別，但稅單並無滯（怠）報金之分。(2)本件係就個人出
    售名下土地及房屋，究應申報個人綜合所得稅抑或申報營利事業所得稅為爭辯，
    苟係應申報綜合所得稅，則營利事業所得稅滯報即不存在，故亦屬對滯（怠）報
    金之爭執也。(3)復查決定書對上訴人提起之滯報金復查未置一詞。惟上訴人訴願
    書請求欄仍：「請撤銷財北國稅法第00000000號復查決定書，及原關
    於本人財產處分應申報營所稅之處分。」其間難謂無爭執滯（怠）報金之意。
三、被上訴人則以：（一）上訴人所提臺北市政府八十五年十月十五日建一信義統字
    第五二三○二二八○號函：「貴行號未獲准設立登記，所請（停業）登記無法受
    理」，為臺北市政府為「甲○○之屋」申請停業登記事件，所為之函覆，此並不
    表示無「甲○○之屋」之營利事業存在，否則「甲○○之屋」如何會自八十五年
    一月起至同年八月止開始逐期向臺北市稅捐稽徵處購買統一發票，並於出售時開
    立統一發票，並如期自行向臺北市稅捐稽徵處申報銷售額、繳納銷售稅額（營業
    稅），是上訴人所稱「甲○○之屋」自始既未設立，自非為營利事業，亦非納稅
    義務人乙節，應非可採。（二）上訴人本年度出售之系爭房屋其建造執照之核發
    日既為八十一年三月，即在財政部八十一年一月三十一日台財稅第八一一六五七
    九五六號函釋：「建屋出售核屬營業稅法規定應課徵營業稅之範圍，自本函發布
    日起，經建築主管機關核發建造執照者，除土地所有權人以持有一年以上之自用
    住宅用地，拆除改建房屋出售者外，均應依法辦理營業登記，課徵營業稅及營利
    事業所得稅。」之後，且上訴人迄未能提示其於八十年八月六日購入土地後至八
    十一年十月二十五日簽訂「共同開發興建合約書」或房屋拆除改建前，其持有之
    土地確為持有一年以上之自用住宅用地之有關證明，亦即上訴人非以持有一年以
    上之自用住宅用地，拆除改建，是本案上訴人建屋出售依首揭財政部函釋規定應
    依法辦理營業登記，課徵營利事業所得稅。又上訴人已於八十四年十二月十五日
    以「甲○○之屋」為營利事業名稱，以其本人為負責人，申請營利事業設立登記
    ，並自八十五年一月起領用並開立統一發票營業，且自動申報銷售額、繳納銷售
    稅額（營業稅），此一事實均足以證明「甲○○之屋」為一應辦且已辦營業登記
    之營利事業，是應依所得稅法第三條第一項規定課徵營利事業所得稅殆無疑義。
    （三）上訴人所指被上訴人八十九年六月一日財北國稅服字第八九一三九七四○
    號函及八十九年六月五日財北國稅審二字第八九一四○四五五號函，前者為被上
    訴人依財政部賦稅署八十九年五月二十五日台稅三發第○八九○四○六八八二號
    函轉上訴人向財政部賦稅署函詢其「個人」出售房地應負擔那些稅捐之覆函；後
    者為被上訴人答覆上訴人向被上訴人函詢其「個人」出售房地應負擔那些稅捐之
    覆函。上述函覆均係針對個人（非營利事業）出售房地而言，其與本案針對應辦
    且已辦營業登記之營利事業，依首揭所得稅法規定核定營利事業所得額，計徵營
    利事業所得稅之情況有別，不容混為一談。又本案上訴人建屋出售，既為應辦且
    已辦營業登記之營利事業，依財政部八十四年三月二十二日台財稅第八四一六○
    一一二二號函說明四：「與建設公司合建分屋之地主如非屬前述以持有一年以上
    之自用住宅用地與建設公司合建者，其分得之房屋迄未出售亦未辦理營業登記者
    ，稽徵機關應予列管。」之規定，上訴人若出售其餘二戶，尚難謂與本案有不同
    之稅負。（四）上訴人所提其母自用住宅用地地價稅核准函，乃臺北市稅捐稽徵
    處松山分處核准其母所有之本市○○區○○段一小段五七二及五七二-一地號二
    筆土地，准自七十八年起按自用住宅用地課徵地價稅。其與本案上訴人所持有之
    信義區○○段○○段一○五三地號土地，並無關連，亦即上訴人並無任何證據足
    以證明其所有之信義區○○段○○段一○五三地號土地，為其持有滿一年以上之
    自用住宅用地，是其拆除地上房屋改建出售，依前開財政部函釋規定，應依法辦
    理營業登記、課徵營利事業所得稅。（五）查該「甲○○之屋」既為一營利事業
    ，即為所得稅法所訂之納稅義務人，自應依首揭所得稅法第七十一條第一項規定
    依限辦理八十五年度營利事業所得稅結算申報，惟查其並未依限辦理結算申報，
    經滯報通知後，仍未於十五日內補報，被上訴人乃依首揭所得稅法第七十九條第
    一項之規定，核定全年所得額及應納稅額，並依同法第一百零八條第二項規定，
    另徵短估金，核無不合。（六）納稅義務人對於核定稅捐之處分如有不服，依核
    定稅額通知書所載，有應納稅額或應補徵稅額者，應於繳款書送達後，於繳納期
    間屆滿翌日起算三十日內，依規定格式，明理由，連同證明文件，申請復查。
    納稅義務人對稅捐稽徵機關之復查決定，如有不服，得依法提起訴願及行政訴訟
    ，為行為時稅捐稽徵法第三十五條第一項第一款及第三十八條第一項所規定。怠
    報金，依同法第四十九條前段規定，準用該法有關稅捐之規定。是申請復查為提
    起訴願以前必先踐行之程序，若未經復查而逕行提起訴願、再訴願，自非法之所
    許，行政法院著有六十二年判字第九十六號判例可資參照。被上訴人以納稅義務
    人甲○○之屋逾滯報通知期限後仍未補辦申報，乃依行為時所得稅法第一百零八
    條第二項規定加徵怠報金一八七、四二二元，嗣依職權更正怠報金為五六、八五
    二元。納稅義務人甲○○之屋並未就本部分申請復查，其逕行提起再訴願，即難
    謂合法，本部分經再訴願不予受理，駁回再訴願，核無不合等語，資為抗辯。
四、原審斟酌全辯論意旨及調查證據之結果，以：按「凡在中華民國境內經營之營利
    事業，應依本法規定，課徵營利事業所得稅。」、「本法稱營利事業，係指公營
    、私營或公私合營，以營利為目的，具備營業牌號或場所之獨資、合夥、公司及
    其他組織方式之工、商、農、林、漁、牧、礦冶等營利事業」「納稅義務人應於
    每年二月二十日起至三月底止，填具結算申報書，向該管稽徵機關申報其上一年
    度內構成綜合所得總額或營利事業收入總額之項目及數額，以及有關減免、扣除
    之事實，並應依其全年應納稅額減除暫繳稅額及尚未抵繳之扣繳稅額，計算其應
    納之結算稅額，於申報前自行繳納。」「納稅義務人未依規定期限辦理結算申報
    者，稽徵機關應即填具滯報通知書，送達納稅義務人，限於接到滯報通知書之日
    起十五日內補辦結算申報；其逾限仍未辦理結算申報者，稽徵機關應依查得之資
    料或同業利潤標準，核定其所得額及應納稅額，並填具核定稅額通知書，連同繳
    款書，送達納稅義務人依限繳納；嗣後如經調查另行發現課稅資料，仍應依稅捐
    稽徵法有關規定辦理。」為行為時所得稅法第三條第一項、第十一條第二項、第
    七十一條第一項前段、第七十九條第一項所規定，是所得稅法所定課徵對象之營
    利事業，並不以經獲准設立登記者為限。又「納稅義務人對於核定稅捐之處分如
    有不服，應規定格式，明理由，連同證明文件，依左列規定，申請復查：依核
    定稅額通知書所載，有應納稅額或應補徵稅額者，應於繳款書送達後，於繳納期
    間屆滿翌日起算三十日內，申請復查。」「納稅義務人對稅捐稽徵機關之復查決
    定，如有不服，得依法提起訴願及行政訴訟。」「滯納金、利息、滯報金、怠報
    金、短估金及罰鍰等。除本法另有規定者外，準用本法有關稅捐之規定」行為時
    稅捐稽徵法第三十五條第一項第一款、第三十八條第一項、第四十九條前段亦有
    明文。是申請復查為提起訴願以前必先踐行之程序，若未經復查而逕行提起訴願
    、再訴願，自非法之所許。本件上訴人係於八十年八月六日與訴外人高仁義、高
    翔鈞共同出資購買臺北市○○區○○段一小段一○五三地號面積一○八平方公尺
    土地，每人應有部分三分之一後，即於八十一年三月間與鄰地同小段一○五五、
    一○五七地號地主訴外人洪千松、洪善良及柯政宏，就上述三筆土地共同申請興
    建大樓，取得臺北市政府工務局於八十一年三月核發之八十一建字第一○七號建
    造執照。其後再於八十一年十月二十五日與另一鄰地同小段一○五九地號地主福
    圓建設公司，簽訂「共同開發興建合約書」，在該四筆土地上興建地上十層、地
    下三層之商業大樓。該大樓於八十四年二月興建完成，取得臺北市政府工務局核
    發之八十四使字第○八九號使用執照，上訴人於八十四年四月十三日登記取得該
    地上建物其中坐落臺北市○○路○段五十六號九樓、九樓之一、九樓之二及九樓
    之三計四戶房屋所有權之事實，有土地及建物所有權狀、建造執照、使用執照、
    共同開發興建合約書等件影本可稽，並為兩造所不爭執。又上訴人於八十四年十
    二月十五日以其獨資「甲○○之屋」為營利事業、其本人為該營業之負責人、該
    營利事業所在地在臺北市○○區○○路二段一三一之十六號二樓、資本額五萬元
    、營業項目為不動產之租售業務等內容，向主管稽徵機關申請營業登記，並於八
    十五年一月起向臺北市稅捐稽徵處申領統一發票為營業使用，有營利事業統一發
    證設立登記申請書影本及營利事業稅稅籍資料查詢可按。而其於八十五年一月及
    五月間，將前述合建取得之臺北市○○路○段五十六號九樓之一及九樓之二房屋
    （含基地），分別出售給訴外人曾輝英及妃琳有限公司之價金共二二、二四五、
    七七二元（房屋價款六、八八四、五七二元，土地價款一五、三六一、二○○元
    ），且就該買賣價款自行開立統一發票，如期向臺北市稅捐稽徵處申報銷售額，
    自動報繳銷售稅額及營業稅，亦有「甲○○之屋」八十五年一月至八十五年八月
    共四期之「臺北市營業人銷售額與稅額申報書影本四張可稽。經核上訴人自買受
    土地、申請建造、訂約合建、建物完成分得房屋後，辦理營業登記、領用發票、
    出賣系爭房屋之過程接續進行，且就出售系爭房屋開立發票、申報銷售稅額及營
    業稅，足認其係有購地建屋出售營利之目的，並有營業之事實。且其申請營業登
    記時自行填載「甲○○之屋」為其獨資之營利事業，其有營利事業名稱、負責人
    、所在地及營業項目，自屬所得稅法所稱之營利事業。上訴人雖提出臺北市政府
    建設局10.15.建一信義統字第五二三○二二八○號簡便行表：「貴行號未獲准設
    立登記，所請（停業）登記無法受理」，惟所得稅法所指課徵對象之營利事業，
    並不以經獲准設立登記者為限，上訴人主張其非營利事業，並無可採。又不動產
    買賣業務本不以出售自己所有之不動產為限，「甲○○之屋」既為上訴人之獨資
    ，系爭臺北市○○路○段五十六號九樓之一及九樓之二房屋雖登記為上訴人所有
    ，該屋出售所訂買賣契約亦由上訴人為之而非「甲○○之屋」，亦不足以認為系
    爭房屋之買賣非「甲○○之屋」所為之營業。至於上訴人所指被上訴人八十九年
    六月一日財北國稅服字第八九一三九七四○號、八十九年六月五日財北國稅審二
    字第八九一四○四五五號函，均稱若出售同址之九樓及九樓之三，如有財產交易
    所得，應依法申報綜合所得稅，至於土地交易所得依法免納所得稅，但另有增值
    稅。除此之外，並無其他稅負乙節。經查上述二函，均係就上訴人函詢其「個人
    」出售房地應負擔那些稅捐之覆函；後者為被上訴人就上訴人向被上訴人函詢其
    「個人」出售房地應負擔何種稅捐之覆函，其係針對個人而非營利事業出售房地
    而言，與本件情況有別，不容混為一談。又財政部1.台財稅字第八一一六五
    七九五六號函：「建屋出售核屬營業稅法規定應課徵營業稅之範圍，自本函發布
    日起，經建築主管機關核發建造執照者，除土地所有權人以持有一年以上之自用
    住宅用地，拆除改建房屋出售者外，均應依法辦理營業登記，課徵營業稅及營利
    事業所得稅。」係為明確界定應辦營業登記之範圍及兼顧以自用住宅用地拆除改
    建房屋出售事實，維護租稅公平，闡明所得稅法第三條規定營利事業所得稅課稅
    範圍及營業稅法第一條適用範圍所為之釋示，與所得稅法第九條財產交易所得及
    財產交易損失、第七條個人納稅義務人及扣繳義務人之意義、第十四條第一項第
    一類個人營利所得併計綜合所得總額及稅捐稽徵法第一條之一解釋函令之適用規
    定，並無違背，要無違法可言。另復查決定已將系爭房屋出售土地部分之售價減
    除變更核定課稅所得額，亦未違反所得稅法第四條第一項第十六款個人及營利事
    業出售土地之交易所得免納所得稅規定。上訴人引前省政府財政廳五十四年一月
    十一日財稅一字第○四七九九號函、財政部六十五年九月六日台財稅第三六○三
    二號及七十三年五月二十八日台財稅第五三八七五號函，稱依稅捐稽徵法第一條
    之一規定，應擇有利於納稅義務人之上開諸函適用之。經查上開前財政廳第○四
    七九九號函、財政部六十五年台財稅第三六○三二號函釋，均未列於財政部稅制
    委員會編印之行為時八十三年版所得稅法令彙編及現行之八十七年版所得稅法令
    彙編，依財政部八十三年八月三十一日台財稅第八三一六○七六六一號函：「本
    部及各權責機關在民國八十三年四月三十日前發布之所得稅法釋示函令，凡未編
    入八十三年版『所得稅法令彙編』者，自民國八十三年十月一日起，非經本部重
    行核定，一律不再援引適用。」及八十七年九月二十一日台財稅第000000
    000號：「本部及各權責機關在民國八十七年八月二十日前發布之所得稅釋示
    函令，凡未編入八十七年版『所得稅法令彙編』者，自民國八十七年十一月一日
    起，非經本部重行核定，一律不再援引適用。」之規定，已不能援引適用。至有
    關財政部七十三年台財稅第五三八七五號函釋，旨在明定「個人」出售房屋，其
    財產交易所得歸屬年度之認定，與本件針對應辦及已辦營業登記之「營利事業」
    核定營利事業所得額，課徵營利事業所得稅之情形有別，被上訴人未援引上訴人
    所指前開三函釋，自無不合。又上訴人所提臺北市稅捐稽徵處松山分處6.北
    市稽松乙字第二五五五四號函，係核准上訴人之母高鄭呅所有之臺北市○○區○
    ○段一小段五七二、五七二－一地號二筆土地，自七十八年起按自用住宅用地課
    徵地價稅。其與本件上訴人所有之信義區○○段○○段一○五三地號土地，並無
    關連，上訴人並無任何證據足以證明其所有之信義區○○段○○段一○五三地號
    土地，為其持有滿一年以上之自用住宅用地，依首揭財政部函釋規定，自應依法
    辦理營業登記、課徵營利事業所得稅。上訴人獨資之「甲○○之屋」既為營利事
    業，即係所得稅法所定之納稅義務人，自應依所得稅法第七十一條第一項規定依
    限辦理八十五年度營利事業所得稅結算申報，惟其並未依限辦理結算申報，經滯
    報通知後，仍未於十五日內補報，被上訴人依所得稅法第七十九條第一項之規定
    ，核定全年所得額及應納稅額，並無違誤。一再訴願決定遞予維持，亦無不合，
    上訴人徒執前詞，聲請撤銷，為無理由，應予駁回。另被上訴人以上訴人獨資之
    「甲○○之屋」為納稅義務人，逾滯報通知期限後仍未補辦申報，乃依行為時所
    得稅法第一百零八條第二項規定加徵怠報金一八七、四二二元，嗣因上訴人就被
    上訴人原核課之營利所得稅九三七、一一二元，及怠報金一八七、四二二元申請
    復查結果，准將土地售價減除，變更核定課稅所得額為一、一七○、三七七元，
    亦即准予核減課稅所得額二、六一一、四○四元，至於怠報金則另經被上訴人依
    職權更正為五六、八五二元。納稅義務人甲○○之屋並未就怠報金部分申請復查
    ，其逕行提起再訴願，即難謂合法，再訴願決定不予受理，而駁回該部分之再訴
    願，核無不合，上訴人此部分之起訴不合法，併予駁回。因將原決定及原處分均
    予維持，駁回上訴人之訴。
五、本院經核原判決於法並無違誤。上訴意旨，仍執前詞，並主張對上訴人有利及不
    利之証据均應斟酌，又依稅捐揭稽征法第一條之一從輕之立法意旨，法律之適用
    ，應擇對納稅義務人最有利者優先適用。原審棄有利於上訴人之所得稅法第九條
    ，第十四條第一項第七類，及同條項第一類「一時貿易之盈餘」不用。而適用有
    違憲之虞的財政部1.台財稅000000000號函，又未辨明前開法律及
    函釋之意旨，加重上訴人個人不合法亦不合理之稅負，其判決顯應廢棄。上訴人
    於原審所陳原處分有違行為時所得稅法第四條第十六款、第九條及第十四條第一
    項第一類、第七類之規定，無論依租稅法律主義，或依行政命令抵觸法律無效之
    憲法規定，均非原審判決所持之台財稅第000000000號函行政命今所能
    變更。上訴人係個人，所得稅法第九條、第十四條第一項第七類及同條項第一類
    「一時貿易之盈餘」等法律規定，暨所得稅法第四條第一項第十六款，均有適用
    之餘地，原審未予適用，即屬適用法令錯誤。基於「甲○○之屋」其實未奉核准
    設立，實際上亦無營業牌號。實質上，亦從未依法持有系爭房屋及系爭土地之財
    產。系爭房屋及土地，係依法登記為上訴人個人所有，亦為上訴人簽約出售，其
    所有買賣資金亦為上訴人所有，則系爭房屋處分之法律行為，自僅上訴人單一主
    體之行為。其所衍生的法律效果，亦僅發生於上訴人單一之主體。蓋惟有上訴人
    個人依法才是享受權利承擔義務的惟一主體。原審否定系爭房屋及土地之出售係
    上訴人個人的財產處分行為，理由顯有不足。原判決若未背於法理，則上訴人個
    人於八十年八月及八十四年二月依法取得之系爭土地及房屋，必須於八十四年十
    二月「甲○○之屋」受命申設後之某日作價售與。殊不論此一虛擬之「作價出售
    」假設，事實並不存在，且已然明顯違反課稅或處罰應依据事實之法律規定。縱
    需做價，法令亦從未明確規定應如何作價。從而，「甲○○之屋」的進貨成本，
    即無法確定，「甲○○之屋」的營利所得亦無由確定。於此課稅不明確的前提下
    ，課以應申報營所稅之責，顯非租稅法律主義所允許。系爭九樓之一及九樓之二
    房屋，係依法登記為上訴人甲○○個人所有之不動產，亦由上訴人售予案外人曾
    輝英及妃琳公司，有附卷之所有權狀，不動產所有權移轉契約書及買賣契約書，
    暨地政機關之房屋登記謄本可稽。政府公文書所載事實，不容否認。原審未予採
    認即有違法。縱使稅捐機關憑以要求上訴人設立「甲○○之屋」的行政命令，並
    未違反前開所得稅法第九條，第十四條第一項第七類及同條項第一類「一時貿易
    之盈餘」的立法意旨，亦僅要求出售房屋部份應辦營利事業，而財政部八十四年
    三月二十二日台財稅第八四一六○一一二二號函更明令個人建屋出售土地部份免
    辦營利事業。本此意旨，上訴人系爭持分土地之出售，開立「甲○○之屋」發票
    乙事，應屬適用法令錯誤之舉等語。然查原判決已就上訴人自買受土地、申請建
    造、訂約合建、建物完成分得房屋後，辦理營業登記、領用發票、出賣系爭房屋
    之過程接續進行，且就出售系爭房屋開立發票、申報銷售稅額及營業稅，足認其
    係有購地建屋出售營利之目的，並有營業之事實。且其申請營業登記時自行填載
    「甲○○之屋」為其獨資之營利事業，其有營利事業名稱、負責人、所在地及營
    業項目，自屬所得稅法所稱之營利事業。並明上訴人所提臺北市政府建設局
    10.15.建一信義統字第五二三○二二八○號簡便行表、前省政府財政廳五十四年一
    月十一日財稅一字第○四七九九號函、財政部六十五年九月六日台財稅第三六○
    三二號及七十三年五月二十八日台財稅第五三八七五號函，不得擇有利於上訴人
    之原因，有如前述。經核原判決已明確詳述其不採系爭房屋及土地之出售係上訴
    人個人的財產處分行為，所得心證之理由，且與前開法令規定並無不合，尚無上
    訴人所指判決不備理由之違法，縱原審雖有未於判決中加以論斷者，惟尚不影響
    於判決之結果，與所謂判決不備理由之違法情形不相當；亦難謂有判決不適用法
    規或適用不當之違法。至於上訴人其餘訴稱各節，乃就原審取捨證據、認定事實
    之職權行使，指摘其為不當，均無可採。綜上所述，上訴意旨，指摘原判決違誤
    ，求予廢棄，難認有理由，應予駁回。
據上論結，本件上訴為無理由，爰依行政訴訟法第二百五十五條第一項、第九十八條
第三項前段，判決如主文。
中　　華　　民　　國　　九十一　　　年　　　九　　　　月　　　五　　　　日
                    最 高 行 政 法 院  第 五 庭
                                審 判 長 法  官　　　徐　樹　海
                                         法  官      黃  璽  君
                                         法  官　　　鄭　淑　貞
                                         法  官　　　林　家　惠
                                         法  官　　　林　茂　權
右  正  本  證  明  與  原  本  無  異
　　　　　　　　　　　　　　　　　　　　 法院書記官　王　褔　瀛
中　　華　　民　　國　　九十一　　　年　　　九　　　　月　　　五　　　　日
